【裁判字號】    97,易,731
【裁判日期】    971231
【裁判案由】    偽造文書等
【裁判全文】
臺灣嘉義地方法院刑事判決               97年度易字第731號
公  訴  人  臺灣嘉義地方法院檢察署檢察官
被      告  丙○○
                      1
                    （現另案於臺灣嘉義監獄鹿草分監執行）
上列被告因偽造文書等案件，經檢察官提起公訴（97年度偵字第
8098號），被告於準備程序中就被訴事實均為有罪之陳述，經本
院合議庭裁定由受命法官改依簡式程序審理，判決如下：
    主  文
丙○○犯傷害罪，累犯，處有期徒刑參月；又犯傷害罪，累犯，
處有期徒刑參月；又犯行使偽造私文書罪，累犯，處有期徒刑肆
月，偽造如附表所示之署名及指印，均沒收；應執行有期徒刑捌
月，偽造如附表所示之署名及指印，均沒收。
    犯  罪  事  實
一、丙○○前因竊盜案件，經最高法院以89年度臺上字第4304號
    判決判處有期徒刑1 年8 月確定，於民國93年7 月5 日縮短
    刑期假釋出監，並付保護管束，並於94年6 月2 日保護管束
    期滿，假釋未經撤銷，以已執行完畢論。詎其仍不知悔改，
    竟於下列時、地，為下列行為：
  (一)於97年11月16日凌晨2 時許，在嘉義市○區○○○路318-14
    號乙○○所經營之「香堤歌友會」內，欲進入上揭歌友會員
    工休息區，經該歌友會員工甲○○勸阻，丙○○因此心生不
    悅，竟基於普通傷害之犯意，徒手毆擊甲○○之臉部，致甲○○受有疑左側眼球挫傷之傷害。
  (二)於97年11月18日凌晨0 時30分許，丙○○與甲○○在上揭歌
    友會包廂內交涉上開傷害犯行之賠償事宜，雙方因賠償條件
    互異而作罷，丙○○隨即步出包廂欲自上揭歌友會大門離去
    ，適乙○○站立在上揭歌友會大廳門口處，丙○○誤以為乙○○擋門不讓其離去，竟基於普通傷害之犯意，拉扯乙○○
    ，致乙○○受有左臉頰挫傷（疑左耳耳膜受傷）、左手手指
    挫傷之傷害。甲○○見狀隨即制止丙○○，並報警處理。
  (三)經警據報後，警方即於同日凌晨0 時35分許，至上揭歌友會
    處理上情，然丙○○因另案刻正為臺灣臺南地方法院檢察署
    通緝中，為免遭逮捕歸案，竟向執行警員冒稱為其弟「謝平
    成」，並基於偽造私文書並行使之犯意，及偽造署押之接續
    犯意，分別在附表編號01至編號04之文書上偽造「謝平成」
    署押（含署名及指印，數量詳如附表所載），其中於附表編
    號01之逮捕通知書上，偽簽「謝平成」之署名及按捺指印，
    表示收受逮捕通知之意思，並持之交付警員而加以行使，均
    足以生損害於謝平成本人及司法機關對於刑事案件處理之正
    確性。嗣於同日凌晨3 時5 分至同日凌晨3 時41分許，丙○○因所涉上開傷害罪嫌，自嘉義市警察局第二分局新南派出
    所解送至分局途中，於上揭行使偽造私文書犯行為有偵查犯
    罪職權之機關或公務員發覺前，即主動向警員自首並接受裁
    判。
三、案經甲○○、乙○○訴由嘉義市政府警察局第二分局報告臺
    灣嘉義地方法院檢察署檢察官偵查起訴。
    理  由
一、本件係經被告丙○○於準備程序當庭表示認罪，而經本院裁
    定以簡式審判程序加以審理，則依據刑事訴訟法第273 條之
    2 、同法第159 條第2 項之規定，不適用傳聞法則有關限制
    證據能力之相關規定，合先敘明。
二、上開犯罪事實，業據被告於本院審理中坦承不諱，其中被告
    所涉上開傷害犯行部分，另核與告訴人甲○○於分別警詢、
    偵查中之證述（分別見警卷第10至15頁、偵卷第17至18頁）
    、乙○○於警詢中之證述（見警卷第16至20頁），及證人即
    目擊者蔡吳素寬分別於警詢、偵查中之證述（分別見警卷第
    21至22頁、偵卷第18至19頁）等均屬相符，復有天主教聖馬
    爾定醫院97年11月16日診斷證明書、陽明醫院97年11月18日
    診斷證明書等各1 份附卷足稽（分別見警卷第25頁、第26頁
    ）。另被告上開行使偽造私文書犯行，亦有嘉義市政府警察
    局第二分局新南派出所97年11月18日偵訊（調查）筆錄、「
    謝平成」口卡片影本、嘉義市政府警察局執行拘提逮捕告知
    本人通知書及權利告知書等在卷可佐（分別見警卷第1 至4
    頁、第30頁、第31頁及第33頁），是被告上開自白核與事實
    相符，應堪採信。從而，本案事證已臻明確，被告上開傷害
    、行使偽造私文書犯行，均堪認定，均應依法論科。
三、按刑法上之偽造署押罪，係指單純偽造簽名、畫押而言，若
    在制式之書類上偽造他人簽名，已為一定意思表示，具有申
    請書或收據等類性質者，則係犯偽造文書罪（最高法院85年
    度臺非字第146 號判決參照）。警方依刑事訴訟法第88條之
    規定所製作之逮捕通知書，記載被逮捕人何以遭逮捕等情，
    其逮捕通知書備有「被通知人簽名捺印」之欄位，由形式上
    觀察，於該欄內簽名及捺指印，即足表示由該姓名之人收受
    斯項通知書之證明。查本件被告丙○○冒名「謝平成」，於
    逮捕通知書「被通知人簽名捺印欄」署名、捺印（附表編號
    01部分），並交還警方而行使之，由形式上觀察，即足表示
    其係「謝平成」本人，並收受斯項通知書之證明，而知悉被
    依法逮捕之一定意思表示。又附表編號02至04所示之文書均
    僅係為確保訊問程序之合法進行，避免日後爭執程序合法性
    而為，被告於附表編號02至04之文書簽名按捺指印，尚無以
    此另為一定之意思表示。是綜核被告上開犯行，係犯刑法第
    216 條、第210 條之行使偽造私文書罪，及同法第277 條第
    1 項之傷害罪。公訴意旨就附表編號01犯行部分，認被告係
    犯刑法第217 條第1 項之偽造署押罪嫌，容有誤會，然因基
    本事實同一，應依法變更起訴法條。被告冒名應訊而先後在
    附表編號01至04等文書上偽造「謝平成」署押，其先後各舉
    動，在時間及空間上均具有密切之關連性，且係侵害同一法
    益，無非係欲達同一逃避另案刑責訴追目的，在主觀上顯係
    基於一貫之犯意，應為偽造署押之接續犯；其接續偽造「謝
    平成」之署押，應係偽造附表編號01之私文書之部分行為，
    不另論罪；又被告於偽造附表編號01之私文書後，復持以行
    使，其偽造之低度行為，應為行使之高度行為所吸收，亦不
    另論罪。被告所犯上開行使偽造私文書及2 次傷害犯行間，
    犯意各別，行為互殊，應予分論併罰。又被告前因竊盜案件
    ，經最高法院以89年度臺上字第4304號判決判處有期徒刑1
    年8 月確定，於93年7 月5 日縮短刑期假釋出監，並付保護
    管束，並於94年6 月2 日保護管束期滿，假釋未經撤銷，以
    已執行完畢論等情，有臺灣高等法院被告前案紀錄表1 份附
    卷足按，其受有期徒刑之執行完畢後5 年內，故意再犯本件
    有期徒刑以上之3 罪，均為累犯，各應依刑法第47條第1 項
    之規定加重其刑。再被告於上開行使偽造私文書犯行後，於
    當日凌晨解送至分局途中，即向有偵查犯罪權限之警員坦承
    其上揭行使偽造私文書之犯行，主動接受裁判，業據被告供
    明在卷（見警卷第5 至8 頁），核與自首之要件相合，自得
    依刑法第62條前段之規定，先加重後減輕之。爰審酌被告素
    行非佳，有上開被告前案紀錄表在卷足參，與告訴人甲○○
    、乙○○素無仇怨，僅因一時心中不快，即或毆打、或拉扯
    告訴人甲○○、乙○○各受有上開傷害，且經警逮捕後，竟
    為意圖逃避另案刑責，冒用他人名義應訊，足以生損害於該
    他人及司法機關對於刑案處理之正確性，並浪費司法資源，
    惟其於上開行使偽造私文書犯行後，於警察機關未發覺前自
    首其犯行，及犯後坦承上開各該犯行，犯後態度尚稱良好等
    一切情狀，分別量處如主文所示之刑，及定其應執行之刑，
    以資懲儆。另被告偽造如附表所示之署押（含署名7 枚、指
    印13枚），應依刑法第219 條規定，宣告沒收。
據上論斷，應依刑事訴訟法第273 條之1 第1 項、第299 條第1
項前段、第300 條，刑法第216 條、第210 條、第277 條第1 項
、第47條第1 項、第51條第5 款、第62條前段、第219 條，刑法
施行法第1 條之1 第1 項、第2 項前段，判決如主文。
本案經檢察官姜智仁到庭執行職務
中    華    民    國    97    年    12    月    31    日
                  刑事第一庭    法  官  張志偉
以上正本證明與原本無異。
如不服本判決應於收受判決後10日內向本院提出上訴書狀，並應
敘述具體理由；其未敘述上訴理由者，應於上訴期間屆滿後20日
內向本院補提理由書（均須按他造當事人之人數附繕本）「切勿
逕送上級法院」。告訴人或被害人如對於本判決不服者，應具備
理由請求檢察官上訴，其上訴期間之計算係以檢察官收受判決正
本之日期為準。
中    華    民    國    97    年    12    月    31    日
                                書記官  張子涵
附錄法條：
中華民國刑法第210條
（偽造變造私文書罪）
偽造、變造私文書，足以生損害於公眾或他人者，處5 年以下有
期徒刑。
中華民國刑法第216條
（行使偽造變造或登載不實之文書罪）
行使第210 條至第215 條之文書者，依偽造、變造文書或登載不
實事項或使登載不實事項之規定處斷。
中華民國刑法第277條第1項
（普通傷害罪）
傷害人之身體或健康者，處3 年以下有期徒刑、拘役或1 千元以
下罰金。
附表
┌──┬───────────────┬────────────────┐
│編號│文  書  名  稱                │偽  造  之  署  押  及  數  量  │
│    │                              │                                │
├──┼───────────────┼────────────────┤
│ 01 │嘉義市政府警察局執行拘提逮捕告│偽造「謝平成」之簽名及指印各壹枚│
│    │知本人通知書（見警卷第31頁）  │                                │
├──┼───────────────┼────────────────┤
│ 02 │「謝平成」口卡片影本（見警卷第│偽造「謝平成」簽名及指印各壹枚  │
│    │30頁）                        │                                │
├──┼───────────────┼────────────────┤
│ 03 │權利告知書（見警卷第33頁）    │偽造「謝平成」簽名及指印各壹枚  │
├──┼───────────────┼────────────────┤
│ 04 │嘉義市政府警察局第二分局新南派│偽造「謝平成」簽名肆枚及指印拾枚│
│    │出所97年11月18日偵訊（調查）筆│                                │
│    │錄（見警卷第1至4頁）          │                                │
└──┴───────────────┴────────────────┘


司法院資訊處製作；財團法人民間司法改革基金會備份。
